臺灣高雄地方法院刑事裁定　　　　　　　　　　　　　九十三年度聲判字第五七號
　　聲　請　人　甲○○
　　代　理　人　謝國允律師
　　被　　　告　乙○
右列聲請人因告訴被告偽造文書案件，不服臺灣高等法院高雄分院檢察署檢察長於中
華民國九十三年七月二十日駁回再議之處分（九十三年度上聲議字第五一七號），聲
請交付審判，本院裁定如左：
    主  文
聲請駁回。
    理  由
一、聲請意旨略以：（一）本件告訴之事實即為「被告持有聲請人身份證及印章」、
    「以聲請人名義辦理系爭汽車過戶登記」，但「未經過聲請人同意」。詎料原不
    起訴處分竟然倒果為因，以被告既然持有聲請人之身分證正本，則聲請人「應該
    」知情。原不起訴處分竟以「被告持有聲請人身份證正本」此與待證事項無關之
    事實，證明「聲請人有授權被告辦理」，不僅嚴重忽視證據法則，其認定更與一
    般人日常生活經驗所得之定則不同，顯然失當。（二）高雄市監理處之使用牌照
    稅通知單及汽車燃料稅通知單，並未送達聲請人。退言之，縱有送達高雄市○鎮
    區○○路之地址，亦無法證明聲請人確實知悉前開稅單。再退言之，縱聲請人知
    悉該稅單，亦無由證明聲請人於被告辦理過戶之初有同意被告使用其身份證、印
    章並得以聲請人名義簽署於過戶登記聲請書。退步言之，縱通知單是過戶登記多
    年後才收到，收受後亦未提出申訴，此亦無從認聲請人於被告辦理系爭車輛過戶
    登記時確有同意之情，則前開函覆更顯然與聲請人於系爭車輛過戶之初有無提供
    甚至授權被告辦理過戶此待證事項無關。（三）聲請人於原偵查程序中是供述，
    保泰路之房屋是聲請人承租，該屋承租五、六年，由其子女居住，到九十二年七
    月才終止租約搬走，而聲請人因為在外從事看護工作，均未居住在保泰路，而是
    另外租屋居住，是其均未收到系爭車輛之稅單，然原不起訴處分以斷章取義之『
    住在保泰路有五、六年了，今年（九十二年七月才搬走）』、『保泰路地址從八
    十七年住到九十二年六月，其間有到過台南一、二年工作，大概在八十九年或九
    十等』等記載，忽略居住在保泰路者為聲請人之子女且聲請人是在描述租處之存
    續時間等情，硬植為聲請人自己是在保泰路居住五、六年，認定聲請人焉有可能
    未收到系爭車輛之稅單，原不起訴處分認定事實所憑之證據顯有重大錯誤。（四
    ）聲請傳喚證人蔡宗成，住於高雄市○鎮區○○街九十六號五樓，待證事項為八
    十七年到九十二年六月，高雄市○鎮區○○路五十一號二樓之地址，係由何人居
    住？聲請人有無在該屋居住，或僅係偶而返家探親？
二、按告訴人不服上級法院檢察署檢察長或檢察總長認再議為無理由而駁回之處分者
    ，得於接受處分書後十日內委任律師提出理由狀，向該管第一審法院聲請交付審
    判。法院認為交付審判之聲請不合法或無理由者，應駁回之。刑事訴訟法第二百
    五十八條之一、第二百五十八條之三第二項前段分別定有明文。
三、本件聲請人即告訴人甲○○於民國九十二年八月十五日以被告乙○涉犯偽造文書
    罪嫌，向臺灣高雄地方法院檢察署檢察官提出告訴，經該檢察署檢察官於九十三
    年五月十三日以九十二年度偵緝字第二一七一號不起訴處分後，聲請人不服，聲
    請再議亦經台灣高等法院高雄分院檢察署檢察長於九十三年七月二十日以九十三
    年度上聲議字第五一七號認再議為無理由而駁回再議在案。
四、按刑事訴訟法第二百五十八條之一增設之交付審判制度，其立法意旨，乃係對於
    「檢察官不起訴或緩起訴裁量權」制衡之一種外部監督機制，亦即藉由該制度，
    由法院對檢察官所為不起訴或緩起訴之處分是否正確加以審查，以防止檢察機關
    濫權，故依此立法精神，法院就聲請交付審判案件之審查，所得調查證據之範圍
    ，應以偵查中曾顯現之證據為限，不可就告訴人新提出之證據為調查，亦不可蒐
    集偵查卷以外之證據，否則將與刑事訴訟法第二百六十條再行起訴之規定相混淆
    ，有臺灣高等法院九十一年四月二十五日刑事庭庭長法律問題研究會議結論可資
    參考。而法院於審查交付審判之聲請有無理由時，除認為告訴人所指摘不利被告
    之事證未經檢察機關詳為調查或斟酌，或不起訴處分書所載理由違背經驗法則、
    論理法則或其他證據法則，否則不宜率予交付審判，亦為司法院配合該制度之實
    施，同時於九十一年二月八日以（九一）院臺廳刑一字第０四三九四號函令修正
    法院辦理刑事訴訟案件應行注意事項第一百一十八條所明揭。
五、經查：原偵查之臺灣高雄地方法院檢察署檢察官偵查結果，認 (一)被告辯稱：
    我買車時告訴人知道，我有問他，需用他的身分證買車，他告訴我放在抽屜，我
    拿去辦，是他將身分證拿給我去過戶的等語。（二）經查，車號ＹＭ｜三０四八
    號自小客車為被告所購買，於八十七年一月二十三日登記至告訴人名下，告訴人
    因而受追繳八十八年至九十二年之牌照稅、燃料費及罰款等費用一節，業經被告
    供述明確，核與告訴人指訴之情節相符，並有使用牌照稅稅款及財務罰鍰繳款書
    、高雄行政執行處通知、使用牌照稅繳款書影本及汽（機）車過戶登記書、違規
    查詢報表各一紙附卷可稽。又辦理汽車過戶時，需提出買賣雙方之身分證正本等
    情，此有交通部公路總局高雄區監理所九十三年二月二十日高監車字第０九三０
    ００五七九０號函可考，亦即被告將前開購買之車輛登記至告訴人名下時，須向
    監理機關提出告訴人之身分證正本以供查核，則在此情形下，告訴人能否不知悉
    ，即非無疑。（三）另車號ＹＭ｜三０四八號之自小客車之納稅人甲○○於八十
    二年至九十二年間籍設高雄市○鎮區○○路五十一號二樓，於八十八年至九十二
    年度使用牌照稅均以該址為送達地址，而該車八十八年至九十二年汽車燃料使用
    費繳納再次通知書均寄至高雄市○鎮區○○路五十一號二樓等情，有高雄市稅捐
    稽徵處九十三年二月十一日高市稽機字第０九三０００四三五六號函一紙及高雄
    市監理處九十三年二月九日高市監四字第０九三０００二四四一號函在卷足憑，
    參以告訴人陳稱：「住在保泰路有五、六年了，今年（九十二）七月才搬走」、
    「保泰路地址從八十七年住到九十二年六月，期間有到過台南一、二年工作，大
    概在八十九或九十年」等語，是告訴人陳稱：沒有收過罰單，交稅通知是後來才
    收到的等語，尚非無疑。（四）又證人即被告之妹婿吳金銅於八十七年間，名下
    有車號ＸＹ｜二九一六號之自小客車，而該車與車號ＹＭ｜三０四八號之自小客
    車，均為藍色、轎式、ＤＯＤＧＥ廠牌、ＳＰＩＲＩＴ型式、一九九一年至一九
    九二年出廠、車身長四六０公分、寬一七一至一七三公分、高一四二公分一節，
    有車號ＸＹ｜二九一六號、車號ＹＭ｜三０四八號自小客車汽車車籍查詢資料可
    憑，雖被告購買之車輛與證人吳金銅之車輛外觀上相似，然告訴人亦陳稱：我知
    道他有一輛ＹＭ｜三０四八號的車子，我以為他是借來的，顏色、形狀與他妹妹
    的車子一樣，後來問他才知道他是買來的‧‧‧等語，是縱證人吳金銅擁有與被
    告相似之車輛，然告訴人並非不知悉被告有購買車輛之情事。佐以該車輛之牌照
    稅單、燃料費通知，在八十八年至九十二年間均寄往告訴人實際居住之保泰路住
    址，已如前述，是告訴人陳稱：不知道被告將車子登記在我名下等語，自屬可疑
    ，而以無積極證據足資證明被告有告訴人所指之犯行，故為不起訴處分。
六、臺灣高等法院高雄分院檢察署檢察長除引用原偵查檢察官之認定外，並認（一）
    至於聲請人陳稱：「我以為車子是借來的，顏色形狀與他（被告）妹妹的車子一
    樣，他妹妹叫蔡紡，住在英德街，車子可能登記在她先生吳金銅的名下。」云云
    （偵緝卷第十八頁），然證人吳金銅（即被告之妹婿）於八十七年間，名下有車
    號ＸＹ｜二九一六號之自小客車，固與系爭車號ＹＭ｜三０四八號之自小客車，
    均為藍色、轎式、ＤＯＤＧＥ廠牌、ＳＰＩＲＩＴ型式、一九九一年至一九九二
    年出廠、車身長四六０公分、寬一七一至一七三公分、高一四二公分一節，有車
    號ＸＹ｜二九一六號、車號ＹＭ｜三０四八號自小客車汽車車籍查詢資料可憑，
    惟聲請人並非不知悉被告有購買汽車之情事（發查卷第三十七頁起），且八十八
    年至九十二年間系爭汽車之牌照稅單、燃料費通知單均寄往聲請人居住之保泰路
    住址，已如前述，故而聲請人陳稱：不知道被告將車子登記在我名下等語，尤屬
    可議。（二）原檢察官除詳予敘述被告辯解足資採信之理由外，且查無其他積極
    證據足認被告有偽造文書之犯行，而維持原檢察官所為之不起訴處分，駁回聲請
    人再議之聲請等情。經本院審核結果，認原偵查檢察官所為之不起訴處分及臺灣
    高等法院高雄分院檢察署所為之處分書，其採證與認事用法，均無違背經驗法則
    、論理法則與證據法則之處。(三)此外，依前開說明，法院就聲請交付審判案件
    之審查，其調查證據之範圍，應以偵查中曾顯現之證據為限，不可就告訴人新提
    出之證據為調查，亦不可蒐集偵查卷以外之證據，是聲請人於向本院提出本件聲
    請交付審判後，又請求傳訊未曾於偵查程序中訊問過之證人蔡宗成，惟此顯有違
    聲請交付審判制度之精神，尚難准許，附此敘明。
七、綜上所述，前開不起訴處分及駁回再議理由暨事證，經本院調閱前開卷證核閱屬
    實，而聲請人聲請交付審判指摘之事實，於前開不起訴處分書及駁回再議處分書
    皆已詳細論列說明。而檢察官為不起訴處分之理由，亦無何違背經驗法則、論理
    法則或其他證據法則之情事，本院因認本件並無「告訴人所指摘不利被告之事證
    未經檢察機關詳為調查或斟酌，或不起訴處分書所載理由違背經驗法則、論理法
    則或其他證據法則」等得據以交付審判之事由存在。從而，本件聲請為無理由，
    應予駁回。
據上論斷，依刑事訴訟法第二百五十八條之三第二項前段，裁定如主文。
中      華      民      國    九十三    年      九      月      八      日
                                        臺灣高雄地方法院刑事第二庭
                                            審判長法  官    莊崑山
                                                  法  官    林靜梅
                                                  法  官    黃宣撫
右正本證明與原本無異。
不得抗告。
                                                  書記官    謝文心
中      華      民      國    九十三    年      九      月      九      日
